臺灣基隆地方法院基隆簡易庭小額民事判決
原　　　告　第一產物保險股份有限公司
法定代理人　甲○○
訴訟代理人　丙○○
被　　　告　乙○○
上列當事人間請求損害賠償事件，本院於民國94年8 月10日言詞
辯論終結，並判決如下：
    主      文
被告應給付原告新臺幣玖仟伍佰伍拾柒元，及自民國九十四年八
月十日起至清償日止，按年息百分之五計算之利息。
原告其餘之訴駁回。
訴訟費用新臺幣壹仟貳佰肆拾元由被告負擔。
本判決原告勝訴部分得假執行。
    事實及理由
一、本件被告經合法通知，未於言詞辯論期日到場，核無民事訴
    訟法第三百八十六條所列各款情形，爰依民事訴訟法第四百
    三十六條之二十三、第四百三十六條第二項、第三百八十五
    條第一項前段之規定，准原告之聲請，由其一造辯論而為判
    決。次按訴狀送達後，原告不得將原訴變更或追加他訴，但
    擴張或減縮應受判決事項之聲明者，不在此限，民事訴訟法
    第二百五十五條第一項第三款定有明文。茲本件原告本係起
    訴主張被告應給付新臺幣（下同）26,814元及自起訴狀繕本
    送達翌日起至清償日止，按年息5%計算之利息，嗣於本院審
    理時，則就上開遲延利息之起算日期，聲明變更為自民國94
    年8 月10日起算（本院94年8 月10日言詞辯論筆錄參見），
    核屬應受判決事項聲明之減縮，於法並無不合，應先敘明。
二、原告起訴主張：緣被告於93年11月14日上午8 時20分許，駕
    駛F4-0017 號自用小貨車，沿基隆市○○路內側車道往忠一
    路方向行駛，乃途經孝三、忠二路口之時，竟貿然自孝三路
    內側車道違規右轉忠二路，致撞及訴外人林簡玉枝所有，由
    訴外人林鶴欽駕駛而行駛在孝三路外側車道之D0-4837 號自
    用小客車（下稱系爭車輛）左側車身。茲系爭車輛業經訴外
    人林簡玉枝向原告投保車體損失險，而上開保險事故復係發
    生在保險期間，原告遂依保險契約約定，給付被保險人即訴
    外人林簡玉枝有關系爭車輛之必要修復費用，總計26,814元
    （工資：7, 640元；零件：19,174元），並依法取得代位求
    償之權。為此，爰訴請判命被告給付26,814元及自94年8 月
    10日起至清償日止，按年息5%計算之利息等語。
三、經查：
  (一)原告主張之上揭事實，業據提出與其主張相符之第一產物保
    險股份有限公司汽車保險計算書、統一發票、領款收據、第
    一產物保險股份有限公司汽車保險理賠申請書、估價單、車
    損照片等件為證，經核無訛；並經本院職權向基隆市警察局
    函查屬實，有基隆市警察局94年6 月16日基警交字第094004
    3724號函暨道路交通事故調查報告簡表、交通事故處理紀錄
    簿節本及現場照片在卷可佐。綜上，自堪信原告之主張為真
    實。
  (二)按汽車行駛至交岔路口，右轉彎時，應距交岔路口30公尺前
    顯示方向燈或手勢，駛至路口後再行右轉；四車道以上或同
    向二車道道路，欲右轉彎時，應距交岔路口30公尺前換入外
    側車道或右轉車道；同向有二以上之車道者，左側車道為內
    側車道，右側車道為外側車道。道路交通安全規則第一百零
    二條第一項第三款、第五款前段、第二項分別定有明文。又
    上開規定旨在保障公眾行車安全，核屬保護他人之法律，是
    倘有違反，即應推定其有過失（民法第一百八十四條第二項
    規定參照）。查被告駕駛車輛在內側（左側）車道行駛，既
    未於距離交岔路口30公尺前顯示方向燈或手勢；復未事先於
    距交岔路口30公尺前換入外側（右側）車道，即貿然自內側
    車道右轉，致與正常行駛在外側車道之系爭車輛發生碰撞，
    則被告明確違反道路交通安全規則之相關規定，其有過失甚
    明。次按因故意或過失，不法侵害他人之權利者，負損害賠
    償責任；又損害賠償，除法律另有規定或契約另有訂定外，
    應以填補債權人所受損害及所失利益為限，民法第一百八十
    四條第一項、第二百十六條第一項復有明定。茲系爭車輛既
    係因被告之上開過失不法侵害，致有多處損壞，則其損害與
    被告之過失侵權行為間，顯然具有相當因果關係；準此，被
    告自應依法對系爭車輛之所有人即訴外人林簡玉枝負損害賠
    償責任。
  (三)再按損害賠償祇應填補被害人實際損害，保險人代位被害人
    請求損害賠償時，依保險法第五十三條第一項規定，如其損
    害額超過或等於保險人已給付之賠償金額，固得就其賠償之
    範圍，代位請求賠償，如其損害額小於保險人已給付之賠償
    金額，則保險人所得代位請求者，即祇以該損害額為限（最
    高法院95年臺上字第2908號判例意旨、83年度臺上字第806
    號判決意旨可資參照）。蓋保險給付請求權之發生，係以保
    險契約為其基礎；至保險人於給付保險金以後，雖得代位行
    使被保險人對於第三人之請求權，然此實係基於保險法第五
    十三條第一項之規定，是其二者之賠償範圍，本非必然一致
    ，苟被保險人對於第三人之請求權有一定限額者，就令保險
    人給付之賠償金額已經超過此項限額，然因保險人係依保險
    法第五十三條第一項規定，依債權移轉之法律關係對第三人
    主張權利，核其所得請求之範圍，自仍以被保險人原得對第
    三人請求之額度為限。又物之所有人依民法第一百九十六條
    規定請求物被毀損所減少之價額，固得以修復費用為估定之
    標準，惟以必要者為限，即修理材料以新品換舊品，應予折
    舊。茲依系爭車輛行車執照之記載，系爭車輛之領照日期為
    88年4 月1 日；是系爭車輛自領照使用之時起，至93年11月
    14日本件車禍發生之時止，其使用時間總計5 年7 月又14日
    。依行政院制頒之固定資產耐用年數表之規定，系爭車輛之
    零件，顯然已經超過其耐用年數（自用小客車之耐用年數為
    5 年），而查無市場價值之可言；惟依行政院制頒之固定資
    產折舊率之相關規定，「採用定率遞減法者，其最後一年之
    折舊額，加歷年折舊累計額，其總和不得超過該資產成本原
    額之9/10」，是系爭車輛之使用年限雖已超過其耐用年數，
    然本院仍應按其成本原額之1/10核算其零件之殘餘價額。又
    系爭車輛之零件費用總計19,174元，則依上開標準計算其扣
    除折舊以後之殘餘價值，即為1,917 元（計算方法：19,174
    /10=1,917.4 ，元以下四捨五入），加上不應計列折舊之工
    資7,640 元，堪認系爭車輛因本件車禍受毀損而減少之價額
    為9,557 元（1,917+7,640=9,557）。 準此，訴外人林簡玉
    枝所得對被告請求賠償之範圍，自係以9,557 元之金額為限
    ；又原告雖已依保險契約對訴外人林簡玉枝給付26,814元，
    然原告提起本件訴訟，既係依保險法第五十三條規定，依債
    權移轉之法律關係對被告主張權利，則原告所得請求之範圍
    ，自亦以訴外人林簡玉枝本得對被告請求之額度即9,557 元
    之範圍為限。
四、從而，原告基於侵權行為及保險代位求償之法律關係，請求
    被告給付9,557 元及自94年8 月10日起至清償日止，按年息
    5%計算之利息，為有理由，應予准許；至逾上開金額之請求
    ，於法無據，為無理由，應予駁回。
五、本件係依小額訴訟程序判決，被告受敗訴判決部分應依職權
    宣告假執行。
六、本件訴訟費用1,240 元（裁判費1,000 元、公示送達登報費
    240 元）由被告負擔。
中　　華　　民　　國　　94　　年　　8 　　月　　12　　日
                  基隆簡易庭法  官  王慧惠
以上正本係照原本作成。
對於本件判決如有不服，應於收受送達後20日內向本院提出上
訴書狀，上訴於本院合議庭，並按他造當事人之人數附具繕本。
當事人之上訴，非以判決違背法令為理由不得為之，上訴狀應記
載上訴理由，表明下列各款事項：
(一)原判決所違背之法令及其具體內容。
(二)依訴訟資料可認為原判決有違背法令之具體事實。
中　　華　　民　　國　　94　　年　　8 　　月　　15　　日
                             書記官  周俊群
